【裁判字號】    99,台上,2856
【裁判日期】    990513
【裁判案由】    偽造文書等罪
【裁判全文】
最高法院刑事判決            九十九年度台上字第二八五六號
上  訴  人  甲○○原姓名羅雲.
代  理  人  沈明癸律師
被      告  乙○○
            丙○○
            丁○○
            戊○○
            己○○
            庚○○
            辛○○原姓名張銀.
上列上訴人因自訴被告等偽造文書等罪案件，不服台灣高等法院
中華民國九十六年十二月三十一日第二審判決（九十六年度上訴
字第五二七一號，自訴案號：台灣台北地方法院九十五年度自字
第八一號），提起上訴，本院判決如下：
    主  文
原判決撤銷，發回台灣高等法院。
    理  由
本件原判決以上訴人甲○○（原姓名羅雲嬌）自訴意旨略稱：上
訴人於民國八十五年二月二十六日，委託被告庚○○與被告辛○
○簽訂不動產買賣契約，將上訴人所有坐落台北縣板橋市○○段
一四六０、一四六一、一四六二地號土地，及其上門牌號碼台北
縣板橋市○○街一一０巷三號一樓之房屋（下稱系爭房地），以
新台幣（下同）一千四百三十八萬元之價格出賣予辛○○。嗣辛
○○於八十五年六月二十九日，以系爭房地向被告丙○○、乙○
○、丁○○、戊○○、己○○等人所任職之台北區中小企業銀行
（現改制為台北國際商業銀行）萬華分行設定最高限額抵押權申
請貸款，丙○○等五人未將貸得金額撥入上訴人之帳戶內，卻於
八十五年七月三日及同年月五日，逕自將貸款金額先清償系爭房
地原設定之第一順位抵押債權後，復將餘款撥入辛○○之帳戶內
。而被告等人為達成上述犯罪目的，竟於核准撥款時，未經上訴
人親自為對保手續，而逕自偽造上訴人名義之對保書，以遂行對
保手續。因認被告等人涉犯刑法第二百十條之偽造私文書罪嫌（
詳細情形如原判決附件自訴狀及自訴補充理由狀所示）等情。惟
經審理結果關於庚○○、辛○○二人部分曾經判決確定，丙○○
、乙○○、丁○○、戊○○、己○○五人部分曾經檢察官不起訴
處分確定，因而維持第一審就庚○○、辛○○二人部分為免訴諭
知之判決，就丙○○、乙○○、丁○○、戊○○、己○○五人部
分為不受理諭知之判決，駁回上訴人在第二審之上訴，固非無見
。
惟查：已受請求之事項未予判決者，其判決當然違背法令，刑事
訴訟法第三百七十九條第十二款定有明文。又所謂同一案件，係
指所訴前後兩案被告同一，其被訴之犯罪事實亦屬同一者而言。
如前後兩案之被告雖屬同一，但其被訴之犯罪事實不同，即非同
一案件，自無一事不再理之可言。(一)、原判決維持第一審就庚○
○、辛○○二人部分為免訴之諭知，駁回上訴人在第二審之上訴
，係以本件上訴人自訴庚○○、辛○○之事實，核與台灣台北地
方法院八十五年度自字第一０二三號（原判決誤載為八十五年度
自字第一二三０號）、九十二年度訴字第一二三０號、原審法院
八十六年度上訴字第二一七一號、九十三年度上訴字第二二一五
號、本院八十九年度台上字第三三七九號等刑事確定判決，係屬
社會事實相同之同一案件，本件關於庚○○、辛○○部分為該等
確定刑事判決之既判力所及，而就彼等二人部分為免訴之諭知。
然依原判決理由欄援引台灣台北地方法院八十五年度自字第一０
二三號（原判決誤載為八十五年度自字第一二三０號）刑事判決
、原審法院八十六年度上訴字第二一七一號刑事判決、本院八十
九年度台上字第三三七九號刑事判決（原判決理由欄四、(一)、１
），及台灣台北地方法院九十二年度訴字第一二三０號刑事判決
、原審法院九十三年度上訴字第二二一五號刑事判決（原判決理
由欄四、(一)、２），相關自訴意旨及公訴意旨記載各情，其內容
是否均無庚○○、辛○○二人關涉「為達成上述犯罪目的，竟於
核准撥款時，未經上訴人親自為對保手續，而逕自偽造上訴人名
義之對保書，以遂行對保手續」等行為之記載？則本件自訴意旨
所指彼等二人涉犯之上開部分，與前揭各該刑事確定判決是否係
屬同一案件，尚非全無疑問，仍待調查釐清論述說明。而上情與
原判決是否有已受請求之事項未予判決，及本件事實如何及如何
為法律之適用攸關，自應詳予調查研求論述說明。乃原審就上情
未詳予調查釐清，復未說明上情何以係屬同一案件之理由，逕對
庚○○、辛○○二人為免訴之諭知，致上訴意旨得據以指摘，其
查證未盡且理由欠備，遽行判決，尚嫌速斷，其審理猶有未盡。
(二)、原判決維持第一審就乙○○、丙○○、丁○○、戊○○、己
○○五人部分為不受理之諭知，駁回上訴人在第二審之上訴，係
以本件上訴人自訴乙○○、丙○○、丁○○、戊○○、己○○五
人之事實，核與台灣板橋地方法院檢察署檢察官八十七年度偵字
第一九一三四號不起訴處分書、台灣高等法院檢察署八十八年度
議字第一二八一號處分書，係屬事實相同之同一案件，上訴人此
部分之自訴，係對檢察官開始偵查之同一案件，為不起訴處分後
再行自訴，依刑事訴訟法第三百二十三條第一項之規定，應對乙
○○、丙○○、丁○○、戊○○、己○○五人為不受理之諭知。
然依原判決理由欄援引台灣板橋地方法院檢察署檢察官八十七年
度偵字第一九一三四號不起訴處分書、台灣高等法院檢察署八十
八年度議字第一二八一號處分書（原判決理由欄四、(二)、１），
其所載上訴人對乙○○、丙○○、丁○○、戊○○、己○○五人
提出告訴之內容，是否並無乙○○、丙○○、丁○○、戊○○、
己○○五人關涉「為達成上述犯罪目的，竟於核准撥款時，未經
上訴人親自為對保手續，而逕自偽造上訴人名義之對保書，以遂
行對保手續」等行為之記載？則本件自訴意旨所指之上開部分，
與前揭檢察官不起訴處分書是否係屬同一案件，尚非全無疑問，
仍待調查釐清論述說明。而上情與原判決是否有已受請求之事項
未予判決，及本件事實如何及如何為法律之適用攸關，自應詳予
調查研求論述說明。乃原審就上情未詳予調查釐清，復未說明上
情何以係屬同一案件之理由，逕對乙○○、丙○○、丁○○、戊
○○、己○○五人為不受理之諭知，致上訴意旨得據以指摘，其
查證未盡且理由欠備，遽行判決，尚有未合。上訴意旨指摘原判
決不當，尚非全無理由，應認有撤銷發回更審之原因。原判決關
於庚○○、辛○○二人涉犯刑法第三百三十九條第一項詐欺取財
、刑法第三百四十二條第一項背信等罪，及乙○○、丙○○、丁
○○、戊○○、己○○五人涉犯刑法第三百三十九條第一項詐欺
取財、刑法第三百三十六條第二項業務侵占、刑法第三百四十二
條第一項背信罪等部分，雖分屬刑事訴訟法第三百七十六條第一
款、第三款、第四款、第五款所規定不得上訴於第三審法院之案
件。然上訴人就原判決全部提起上訴，則被告七人涉犯上開各罪
間，是否具有實質上或裁判上一罪關係之事實與適用法令之當否
不明，尚待事實審調查釐清，基於審判不可分之原則，被告七人
被訴涉犯上開不得上訴第三審罪名部分，應併予撤銷發回，附此
敘明。
據上論結，應依刑事訴訟法第三百九十七條、第四百零一條，判
決如主文。
中    華    民    國  九十九  年    五    月   十三   日
                      最高法院刑事第一庭
                          審判長法官  董  明  霈
                                法官  林  茂  雄
                                法官  張  祺  祥
                                法官  宋      祺
                                法官  林  瑞  斌
本件正本證明與原本無異
                                      書  記  官
中    華    民    國  九十九  年    五    月   二十   日
                                                       s

司法院資訊處製作；財團法人民間司法改革基金會備份。
